臺灣高等法院臺中分院刑事判決
110年度交上訴字第1830號
上  訴  人  臺灣臺中地方檢察署檢察官
上  訴  人  
即  被  告  王奇麟


上列上訴人因被告過失致死案件，不服臺灣臺中地方法院110年
度交訴字第130號中華民國110年8月25日第一審判決（起訴案號
：臺灣臺中地方檢察署110年度偵字第4050、11144號），提起上
訴，本院判決如下：
    主  文
原判決撤銷。
王奇麟犯過失致人於死罪，處有期徒刑拾月。
    事  實
一、王奇麟於民國109年12月3日18時25分許，騎乘車號000-0000
    號普通重型機車，沿臺中市西區忠明南路由北往南方向行駛
    ，途經忠明南路與五權一街交岔路口處時，本應注意內側車
    道禁行機車時，應依兩段方式進行左轉，不得由內側或其他
    車道左轉，而依當時天候晴、夜間有照明、路面鋪設柏油、
    乾燥、無缺陷、無障礙物、視距良好，並無不能注意之情事
    ，且依其智識能力並非不能注意，竟疏於注意，自繪有禁行
    機車之內側快車道進入路口，逕自左轉彎未讓直行車先行。
    適楊○○騎乘車號000-0000號普通重型機車，沿忠明南路由南
    往北方向直行通過上開交岔路口時，兩車閃避不及發生碰撞
    ，楊○○因而人、車倒地，經送醫急救後，仍於109年12月5日
    13時25分許，因頭部外傷併顱骨骨折及顱內出血，導致中樞
    神經衰竭而死亡。
二、案經楊○○之母林○○告訴及臺中市政府警察局第一分局報告臺
    灣臺中地方檢察署檢察官偵查起訴。
    理  由
壹、證據能力部分：
一、按被告以外之人於審判外之陳述雖不符刑事訴訟法第159條
    之1至第159條之4等4條之規定，而經當事人於審判程序同意
    作為證據，法院審酌該言詞陳述或書面陳述作成時之情況，
    認為適當者，亦得為證據。當事人、代理人或辯護人於法院
    調查證據時，知有刑事訴訟法第159條第1項不得為證據之情
    形，而未於言詞辯論終結前聲明異議者，視為有前項之同意
    ，刑事訴訟法第159條之5定有明文。該條立法意旨在於傳聞
    證據未經當事人之反對詰問予以核實，原則上先予排除。惟
    若當事人已放棄反對詰問權，於審判程序中表明同意該等傳
    聞證據可作為證據；或於言詞辯論終結前未聲明異議，基於
    尊重當事人對傳聞證據之處分權，暨證據資料愈豐富，愈有
    助於真實發見之理念，且強化言詞辯論主義，使訴訟程序得
    以順暢進行，上開傳聞證據亦均具有證據能力。經查，本件
    以下所引用被告以外之人於審判外之言詞或書面陳述，業經
    於審理期日踐行調查證據程序，檢察官、被告均已當庭表示
    無意見，且迄至言詞辯論終結前亦未聲明異議，本院審酌該
    等言詞或書面陳述之製作及取得，並無證據顯示有何違背程
    序規定而欠缺適當性之情事，認以之為證據應屬適當，自均
    有證據能力。
二、又按除法律另有規定外，實施刑事訴訟程序之公務員因違背
    法定程序取得之證據，其有無證據能力之認定，應審酌人權
    保障及公共利益之均衡維護，刑事訴訟法第158條之4定有明
    文。查本件以下所引用之非供述證據，經本院於審理中提示
    並告以要旨而為調查時，檢察官、被告均未表示無證據能力
    ，本院審酌該等證據作成及取得之程序均無違法之處，依上
    開規定之反面解釋，亦應認均有證據能力。
三、再按被告之自白，非出於強暴、脅迫、利誘、詐欺、疲勞訊
    問、違法羈押或其他不正之方法，且與事實相符者，得為證
    據，刑事訴訟法第156條第1項定有明文。本件被告於審理中
    所為之自白，並未提出其他可供證明被告究有如何之遭受「
    強暴、脅迫、利誘、詐欺、疲勞訊問、違法羈押或其他不正
    之方法」始為自白之證據，以供本院得以即時調查審認，被
    告所為之自白，堪認出於自由意志，得採為本件判決之基礎
    。
貳、實體部分：
一、上開犯罪事實，業據上訴人即被告王奇麟（下稱被告）於原
    審及本院審理中均坦承不諱（見原審卷第87頁、本院卷第42
    、85頁），核與證人即告訴人林○○警詢、偵查中陳述大致相
    符（見相卷第25至29、205至206頁、偵字第4050號卷第21至
    22頁），並與證人林○○於警詢中陳述、偵查中證述一致（見
    相卷第37至42及43至44、211至213頁）；復有員警職務報告
    、臺中市政府警察局第一分局相驗勘察筆錄、被害人楊○○中
    山醫學大學附設醫院診斷證明書、臺中市政府警察局第一分
    局道路交通事故現場圖、道路交通事故調查報告表㈠㈡、現場
    及車損照片、監視錄影翻拍照片、臺中市政府警察局交通事
    故補充資料表、車號000-0000號車輛詳細資料報表、車號00
    0-0000號車輛詳細資料報表、車號000-0000號車輛詳細資料
    報表、被告證號查詢機車駕駛人、被害人楊○○證號查詢機車
    駕駛人、證人林○○證號查詢機車駕駛人、相驗筆錄、臺灣雲
    林地方檢察署相驗屍體證明書、臺灣雲林地方檢察署檢驗報
    告書、相驗照片（見雲林地檢相卷第23、13、45、51、53至
    55、57至131、133至153、155、163、165、167、169、171
    、173、203、209、217至224、225及231至247頁）、臺中市
    車輛行車事故鑑定委員會110年3月29日中市車鑑字第110000
    1451號函暨檢附中市車鑑0000000案鑑定意見書（見偵字第4
    050號卷第41、43至44頁）、員警職務報告、臺中市政府警
    察局交通事故初步分析研判表等資料在卷可稽（見偵字第11
    144卷第47、79頁），另經原審偕同檢察官、被告當庭勘驗
    案發現場私人監視器5錄影光碟畫面，有原審勘驗筆錄附卷
    可查（見原審卷第38頁），足認被告上開任意性之自白與事
    實相符，應堪採信。
二、按機車行駛至交岔路口，其轉彎，應依標誌或標線之規定行
    駛，內側車道設有禁行機車標誌或標線者，應依兩段方式進
    行左轉，不得由內側或其他車道左轉；汽車行駛至交岔路口
    ，轉彎車應讓直行車先行；汽車行駛時，駕駛人應注意車前
    狀況及兩車並行之間隔，並隨時採取必要之安全措施，道路
    交通安全規則第99條第2項第1款、第102條第1項第7款、第9
    4條第3項分別定有明文；而道路交通安全規則之汽車，係指
    在道路上不依軌道或電力架線而以原動機行駛之車輛（包括
    機車），道路交通安全規則第2條第1項第2款亦有明文。經
    查，被告既領有機車駕照（見相卷第169頁），對上開規定
    自為知悉並應遵守；又本件係因被告騎乘機車沿臺中市西區
    忠明南路由北往南方向行駛，途經忠明南路與五權一街交岔
    路口處時，本應注意內側車道禁行機車時，應依兩段方式進
    行左轉，不得由內側或其他車道左轉，且轉彎車應讓直行車
    先行，竟自繪有禁行機車之內側快車道進入路口逕自左轉彎
    ，致被害人騎乘機車通過上開交岔路口時，兩車閃避不及發
    生碰撞，被害人因而人、車倒地，經送醫急救後，於事故發
    生2日後死亡。被告原應注意騎乘機車不得行駛禁行機車之
    內側快車道，且不得由內側或其他車道左轉，竟未採兩段方
    式逕行左轉，且左轉車未讓直行車先行，致與於對向車道直
    行之被害人騎乘之機車發生嚴重碰撞，被害人倒地受傷並因
    而發生死亡結果，顯見被告之違規行為，確為本件交通事故
    發生之原因之一。參諸臺中市車輛行車事故鑑定委員會鑑定
    意見，認被告駕駛普通重型機車，行至設有行車管制交岔路
    口，於同向三車道未依兩段方式逕自繪有禁行機車之內側快
    車道進入路口左轉彎，為肇事主因，此有臺中市車輛事故鑑
    定委員會中市車鑑0000000案鑑定意見書在卷可參（見偵字
    第4050號卷第43至44頁）。本件交通事故之發生被告既有上
    開過失行為，雖被害人對於本件車禍亦有疏失，惟此與被告
    自身過失之認定無涉，僅屬民事損害賠償之過失相抵之範疇
    及作為被告刑事責任量刑之參考，並無影響於被告應負之過
    失責任；是本件交通事故之發生被告具有過失至明，且被告
    上開過失行為與被害人死亡間具有相當因果關係。本件事證
    明確，被告上開犯行堪以認定，應予依法論科。
三、論罪科刑：
  ㈠核被告所為，係犯刑法第276條之過失致人於死罪。
　㈡又被告肇事後，即因傷重當場不醒人事送往醫院，無從向警
    察陳述係肇事者，業經被告於原審當庭供述明確（見原審卷
    第84頁），顯見被告並無於有偵查犯罪權限之警員發覺前開
    犯罪之行為人前，向至現場處理之警員承認上開犯行之情事
    ，自無刑法第62條自首依法減輕其刑規定之適用，至臺中市
    政府警察局道路交通事故肇事自首情形紀錄表，其上記載「
    報案人或勤務中心轉來資料未報明肇事人姓名，處理人員前
    往傷者就醫之醫院處理時，肇事人在場，並當場承認為肇事
    人」（見相卷第157頁），容有誤會，附此敘明。
四、原審以被告罪證明確，予以論罪科刑，固非無見；惟按刑事
    審判旨在實現刑罰權分配之正義，故事實審法院對於被告之
    量刑，應符合比例、平等及罪刑相當原則，使輕重得宜，罰
    當其罪。又法律上屬於自由裁量之事項，並非概無法律性之
    拘束。自由裁量係於法律一定之外部性界限內，因此在裁量
    時，必須符合所適用之法規之目的。更進一步言，須受法律
    秩序之理念所指導，此即所謂之自由裁量之內部性界限。再
    者，刑之量定，為求個案裁判之妥當性，法律賦予法院裁量
    之權，於科刑時則應審酌刑法第57條所列各款情狀，分別情
    節，為被告量刑輕重之標準。經查，被告行經上開路段，本
    應注意內側車道禁行機車時，應依兩段方式進行左轉，竟疏
    未注意，自繪有禁行機車之內側快車道進入路口，逕自左轉
    彎而未讓直行車先行，而與被害人楊○○所騎乘之機車發生碰
    撞，致被害人因頭部外傷併顱骨骨折及顱內出血，導致中樞
    神經衰竭而死亡，迄今仍未與告訴人達成和解，並未取得被
    害人家屬即告訴人林○○之原諒，參以本案事發當時該路段之
    路權為被害人，被告轉彎車未讓直行車先行之過失程度較大
    ，原審就被告上開犯行僅量處有期徒刑7月，尚屬過輕，不
    符比例、公平及罪刑相當原則，顯有未洽，檢察官就此指摘
    原判決不當，即有理由。被告上訴請求從輕量刑，雖無理由
    ，惟原判決既有上開可議之處，即屬無可維持，自應由本院
    將原審判決予以撤銷改判。
五、審酌被告騎乘機車行駛禁行機車之內側快車道，未依道路交
    通安全規則之規定採兩段方式進行左轉，且本即不得由內側
    或其他車道左轉，竟自繪有禁行機車之內側快車道進入路口
    後左轉彎未讓對向直行車先行，致與於對向車道直行之被害
    人騎乘之機車發生嚴重碰撞，被害人倒地受傷並因而發生死
    亡結果；考量本案事發當時該路段之路權為被害人，被告轉
    彎車未讓直行車先行之過失程度較大，被告就本件車禍之發
    生應負之過失責任、肇事情節，及被告犯於審理中坦承犯行
    ，但未能與被害人家屬達成和解之犯後態度；另告訴人表示
    ：被告辯解係因被害人騎車太快撞到他，顯然並無悔意，且
    被害人是直行車，被告沒有兩段式左轉才會出車禍，請法官
    從重量刑等語（見原審卷第88頁、本院卷第43頁）；兼衡被
    告自述高職畢業之教育程度、離婚、有兩個小孩、一個由伊
    照顧、一個歸前妻、伊不用負擔扶養費、有父母要照顧扶養
    、之前是水產批發自營商並兼職美食外送員、現因車禍受傷
    無法工作、每天均要做復建、僅靠父親退休金生活等語（見
    原審卷第87頁），暨其違反義務之程度、犯罪所生之危害等
    一切情狀，量處如主文第2項所示之刑，以資懲儆。
據上論斷，應依刑事訴訟法第369條第1項前段、第364條、第299
條第1項前段，刑法第276條，刑法施行法第1條之1第1項，判決
如主文。
本案經檢察官洪明賢提起公訴，檢察官林維煒容提起上訴，檢察
官陳佳琳到庭執行職務。
中　　華　　民　　國　　110 　年　　11　　月　　23　　日
            刑事第五庭    審判長法　官  鄭  永  玉
    　　　　　　　　　　　　　　法　官  周  莉  菁
  　　　　　　　　　　　　　　　法　官  卓  進  仕
以上正本證明與原本無異。     
如不服本判決應於收受送達後20日內向本院提出上訴書狀，其未
敘述上訴之理由者，並得於提起上訴後20日內向本院補提理由書
（均須按他造當事人之人數附繕本）「切勿逕送上級法院」。
因疫情而遲誤不變期間，得向法院聲請回復原狀。
                                書記官  廖  家  莉 
　　　　　　　　　　　　　　　　
中　　華　　民　　國　　110 　年　　11　　月　　23　　日


附錄本案論罪科刑法條：
刑法第276條
因過失致人於死者，處5 年以下有期徒刑、拘役或50萬元以下罰
金。